臺灣高雄地方法院刑事裁定
111年度毒聲字第936號
聲  請  人  臺灣高雄地方檢察署檢察官
被      告  黃建彰



上列被告因違反毒品危害防制條例案件，經檢察官聲請送觀察、
勒戒(111年度毒偵字第2559號、第3197號)，本院裁定如下：
    主  文
黃建彰施用第一、二級毒品，令入勒戒處所觀察、勒戒，其期間
不得逾貳月。
    理  由
一、聲請意旨如附件聲請書所載。
二、按犯毒品危害防制條例第10條之罪者，檢察官應聲請法院裁
    定，令被告入勒戒處所觀察、勒戒，其期間不得逾二月；依
    前項規定為觀察、勒戒或強制戒治執行完畢釋放後，3年後
    再犯第10條之罪者，適用本條前2項之規定，毒品危害防制
    條例第20條第1項、第3項分別定有明文。而上開所謂「3年
    後再犯」，只要本次再犯（不論修正施行前、後）距最近1
    次觀察、勒戒或強制戒治執行完畢釋放，已逾3年者，即該
    當之，不因其間有無犯第10條之罪經起訴、判刑或執行而受
    影響（最高法院刑事大法庭109年度台上大字第3826號裁定
    意旨參照）。
三、經查：
㈠、被告黃建彰確有以下施用第一級毒品海洛因及第二級毒品甲
    基安非他命犯行
１、於民國111年7月15日某時許，在高雄市○○區○○○路000巷00號1
    1樓之9住處內，以將甲基安非他命置入玻璃球燒烤後吸食煙
    霧之方式，施甲基安非他命1次乙節，業據被告於偵查中坦
    承不諱，且其於111年7月19日14時18分許為警採尿送驗，結
    果呈甲基安非他命陽性反應，有高雄市政府警察局三民第二
    分局尿液採驗代碼對照表（檢體代碼：0000000000號）及正
    修科技大學超微量研究科技中心111年8月10日尿液檢驗報告
    （原始編號：0000000000號）在卷可佐，足認被告上開任意
    性自白與事實相符。
２、於111年10月14日0時30分許，在高雄市鹽埕區某路邊，以將
    海洛因、甲基安非他命摻入香菸內點燃吸食煙霧之方式，同
    時施用海洛因及甲基安非他命1次乙節，業據被告於偵查中
    坦承不諱，且其於111年10月14日2時25分許為警採尿送驗，
    結果呈安非他命、甲基安非他命及嗎啡陽性反應，有毒品案
    件尿液送驗編號與真實姓名對照表（編號：G000-000號）及
    正修科技大學超微量研究科技中心111年11月9日尿液檢驗報
    告（原始編號：G000-000號）在卷可佐，足認被告上開任意
    性自白與事實相符。本件事證明確，被告於前揭時、地，共
    施用海洛因1次及甲基安非他命2次之事實，均堪認定。
㈡、又被告不曾接受觀察、勒戒或強制戒治，有臺灣高等法院被
    告前案紀錄表等件在卷可參。本次應屬被告之「初犯」，而
    有毒品危害防制條例第20條第1項規定， 給予適用觀察、勒
    戒之機會。
㈢、再者，毒品危害防制條例所規定之「觀察、勒戒」程序，係
    針對受處分人所為保安處分，目的在戒除行為人施用毒品身
    癮及心癮，以達教化與治療之目的，其立法意旨在幫助施用
    毒品者戒毒，性質上為一療程，而非懲罰，並屬強制規定，
    除檢察官審酌個案情形，依同條例第24條第1項為附命完成
    戒癮治療之緩起訴處分外，凡經檢察官聲請法院裁定將被告
    送勒戒處所觀察、勒戒者，法院僅得就其聲請審查被告是否
    有施用毒品之行為，以及被告是否為「初犯」或為觀察、勒
    戒、強制戒治執行完畢後「3年後再犯」而為准駁之裁定，
    並無自由斟酌以其他方式替代或得以其他原因免予執行之權
    。又是否給予被告為附命完成戒癮治療之緩起訴處分，屬刑
    事訴訟法第253條之1第1項及第253條之2第1項第6款特別賦
    予檢察官之職權，非法院所得審酌，且此非「觀察、勒戒」
    前置處分，也與被告是否判刑之追訴要件無關，檢察官自無
    義務說明為何不給予被告戒癮治療之緩起訴處分。法院縱使
    審查其裁量有無違法，也僅在卷證資料所示證物中審酌，而
    為最低限度之審查，即此部分為檢察官之裁量，必須予以尊
    重。
㈣、本件聲請意旨載明被告另有多起毒品案件尚在偵查中，足見
    其係經常接觸毒品之人，又被告於111年7月15日僅施用甲基
    安非他命，於同年10月14日則施用海洛因及甲基安非他命，
    足見其接觸、施用毒品之種類日益繁多且自制力薄弱，又被
    告曾有通緝紀錄，其於拘束力較強之刑事案件既曾遭通緝，
    則較為寬鬆之戒癮治療之緩起訴處分，被告是否會確實履行
    ，不無疑義，是認本件不宜給予戒癮治療之緩起訴處分（如
    附件）。而依卷證資料所示，被告因違反毒品危害防制條例
    等案件，現為高雄地檢署檢察官以111年度偵字第9843、216
    64、22983、26564、27768、30514、31362號、111年度毒偵
    字第3688號等案件偵查中，同有上開前案紀錄表在卷可稽。
    是以，參酌毒品戒癮治療實施辦法及完成治療認定標準第2
    條第2項第1款規定「緩起訴處分前，因故意犯他罪，經檢察
    官提起公訴或判決有罪確定」之規範意旨，被告即屬不適合
    為附命完成戒癮治療之緩起訴處分。從而，檢察官考量本案
    具體情節，向本院聲請令被告入勒戒處所觀察、勒戒，以監
    禁式之治療方式，求短時間內隔絕被告之毒品來源，務使其
    專心戒除毒癮，而未依刑事訴訟法第253條之1規定對被告為
    附命完成戒癮治療之緩起訴處分，核其此部分職權之行使尚
    屬合法，形式上亦無裁量恣意或濫用之情，於法有據。
四、綜上所述，本件聲請為有理由，應予准許，依毒品危害防制
    條例第20條第1項，裁定如主文。
中　　華　　民　　國　　111 　年　　12　　月　　19　　日
                  刑事第六庭    法　官  陳紀璋
以上正本證明與原本無異。
如不服本裁定應於送達後5日內向本院提出抗告狀。
中　　華　　民　　國　　111 　年　　12　　月　　19　　日
                                書記官  李欣妍